【裁判字號】    97,附民,22
【裁判日期】    970429
【裁判案由】    背信等
【裁判全文】
臺灣高等法院臺南分院刑事附帶民事訴訟判決
原      告  財團法人立德管理學院
法定代理人  甲○○            .
原      告
訴訟代理人  邱超偉 律師
被      告  乙○○
上列被告因背信等案件（97年度上易字第53號），原告提起附帶
民事訴訟，請求損害賠償，本院判決如下：
    主  文
被告應給付原告新台幣伍佰伍拾肆萬捌仟陸佰肆拾肆元及自民國
九十七年三月二十五日起，至清償日止，按年息百分之五計算之
利息。
本判決於原告以新台幣壹佰捌拾伍萬元供擔保後得假執行。
    事  實
甲、原告方面：
一、訴之聲明：
    求為判決，被告應給付原告新台幣（下同）五百五十四萬八
    千六百四十四元，及自本訴狀繕本送達翌日起，至清償日止
    ，按年息百分之五計算之法定遲延利息，並陳明願供擔保，
    聲請宣告假執行。
二、事實及陳述：
  (一)被告乙○○為財團法人立德管理學院（下稱立德管理學院）
    之創校董事兼董事長，於民國（下同）九十一年間將立德管
    理學院新建管理大樓及校舍二期興建工程委由長虹公司興建
    ，長虹公司在將其中輕隔間工程分包予以被告女婿由游振中
    為負責人之祐明公司承包，並因而簽發如附表所示面額共新
    台幣五百一十五萬八千七百五十五元之工程款支票共四張予
    祐明公司，被告明知立德管理學院與祐明公司無任何契約關
    係，且就長虹公司之相關工程款均已支付，竟因與游振中翁
    婿之私，意圖使游振中獲得立德管理學院擔保受償之不法利
    益，於九十年九月二十四日至十月十七日間，同時接續在上
    開支票背面蓋用「立德管理學院董事長乙○○」之印章，使
    原告無端負擔票據付款責任，嗣長虹公司於九十年十月二十
    日宣布倒閉，祐明公司遂於九十一年二月間向原告聲請核發
    支付命令，經臺灣臺南地方法院核發九十一年度促字第一一
    0五七號支付命令，原告乃於九十二年一月二十一日簽發金
    額為新台幣五百一十五萬八千七百五十五元及遲延利息三十
    八萬九千八百二十九元、發票日為九十二年二月十五日之支
    票清償上開債務，致原告就上開輕隔間工程重覆付款，致生
    損害於立德管理學院之利益。案經臺灣臺南地方法院以九十
    四年度易字第七三八號刑事判決被告有期徒刑一年四月，減
    為有期徒刑八月，及被告亦不服提起上訴，由鈞院以九十七
    年度上易字第五十三號審理在案。
  (二)原告因被告背信行為致受有新台幣五百五十四萬八千六百四
    十四元之損害，被告依侵權行為之規定應對原告負損害賠償
    責任，狀請求為如訴之聲明。
三、證據：援用刑事訴訟之證據。
乙、被告方面：
一、訴之聲明：
    求為判決駁回原告之訴及訴訟費用由原告負擔。
二、陳述：
    我沒有背信，我全部都是冤枉，我對學校付出很多，引用刑
    事相關證據，沒有其餘補充。除引用之前之陳述外，別無其
    他主張及舉證。
三、證據：援用刑事訴訟之證據。
    理  由
一、經查原告主張：乙○○係址設臺南市○○區○○路五段一八
    八號（原門牌號碼為同路段二一八號改編）財團法人立德管
    理學院（下稱立德學院）創校董事，並自民國八十八年起兼
    任該校董事長，至九十三年七月間辭任時止，依法對外代表
    立德學院，自屬為立德學院處理事務之人。緣立德學院於八
    十九年間，為因應校務及學生住宿需求，乃規劃興建包括管
    理大樓及學生宿舍等第二期工程，於九十年一月間，由校長
    代表立德學院與長虹工程股份有限公司（下稱長虹公司）簽
    訂「第二期宿舍大樓新建工程合約書」，長虹公司再將所承
    包工程各部分發包予其他廠商施作，由乙○○之三女婿游振
    中擔任負責人之祐明實業有限公司（下稱祐明公司）則於九
    十年六月二十六日承包其中輕隔間工程，佔長虹公司承包工
    程之百分之三點四九，工程款計新臺幣（下同）六百零六萬
    五千九百元。
二、次查於九十年八月二十日，包括祐明公司所承包部分輕隔間
    工程（佔長虹公司承包工程之百分之一點七五）估驗完成，
    立德學院遂於同年九月六日將包括祐明公司承包部分工程款
    二百九十九萬四千五百元之第六期請款四千五百二十六萬四
    千五百九十六元扣除保留款三百七十七萬一千零五十五元（
    含百分之三之保固款）後，給付四千一百四十九萬三千五百
    四十一元與長虹公司。同年九月二十八日，包括祐明公司所
    承包部分輕隔間工程（佔長虹公司承包工程之百分之一點六
    九）亦估驗完成，立德學院遂於同年十月九日將包括祐明公
    司承包部分工程款二百九十萬元之第七期請款三千二百零八
    萬零一百零三元給付與長虹公司，至此，祐明公司已完成所
    承包佔長虹公司總工程之百分之三點四四。祐明公司則填具
    九十年九月二十四日與二十五日、金額計六百零四萬零五百
    元之統一發票向長虹公司請領工程款，經長虹公司簽發如附
    表所示四張支票後，游振中即要求其岳父乙○○為該四張支
    票背書以確保立德學院於長虹公司無法給付票款時負給付票
    款之責。而乙○○當時仍係立德學院董事長，明知立德學院
    與祐明公司無任何契約關係，自無為游振中所持支票背書之
    利益或交易常情，且游振中所承包工程幾已全部完工，為游
    振中所持支票背書，並無助於立德學院上開工程進行，竟因
    與游振中有翁婿之私，意圖使游振中獲得立德學院擔保以受
    償票款之不法利益，於九十年九月二十四日至同年十月十七
    日間之某日，同時接續在上開支票背面蓋用其所保管「立德
    管理學院董事長乙○○」之印章，而代表立德學院為上開支
    票背書，使立德學院無端負擔票據付款責任，而違背其身為
    立德學院董事長之職務。嗣長虹公司於九十年十月二十日宣
    布倒閉。祐明公司遂於九十一年二月間，以上開四張支票向
    臺灣臺南地方法院聲請對立德學院核發支付命令，經臺灣臺
    南地方法院院於九十一年三月二十八日以九十一年度促字第
    一一零五七號支付命令命立德學院應給付祐明公司五百十五
    萬八千七百五十五元之票款及按年利六釐計算之利息確定。
    游振中再於九十一年六月間以上開支付命令及確定證明書向
    立德學院請求付款，經立德學院於九十二年一月二十一日簽
    發金額為五百五十四萬八千六百四十四元（含票面總金額五
    百十五萬八千七百五十五元及遲延利息三十八萬九千八百八
    十九元）、發票日為九十二年二月十五日、支票號碼為ＬＵ
    0000000號之支票清償該筆債務，造成立德學院就祐
    明公司輾轉承包之輕隔間工程費用於扣抵前重複付款，致生
    損害於立德學院之財產利益等情，業經本院九十七年度上易
    字第五三號刑事判決認定在案，自堪信為真實。
三、按「因故意或過失，不法侵害他人之權利者，負損害賠償責
    任。故意以背於善良風俗之方法，加損害於他人者亦同。」
    民法第一百八十四條第一項定有明文。又按「因犯罪而受損
    害之人，於刑事訴訟程序得附帶提起民事訴訟，對於被告及
    依民法負賠償責任之人，請求回復其損害。前項請求之範圍
    ，依民法之規定。」，刑事訴訟法第四百八十七條第一項及
    第二項下亦定有明文。
四、查被告乙○○身為原告之創校董事並兼任董事長，自係為原
    告處理事務之人，竟意圖為第三人游振中不法之利益，而為
    違背其任務之行為，致生損害於原告財產等事實，業如前述
    ，是被告之侵權行為甚明，從而原告依民法侵權行為之相關
    規定，請求被告賠償其損害，於法洵屬有據。是以，原告基
    於侵權行為之法則，請求被告賠償新台幣五百五十四萬八千
    六百四十四元，及自起訴狀繕本送達翌日即九十七年三月二
    十五日起，至清償日止，按年息百分之五計算之法定遲延利
    息，為有理由，應予准許。
五、原告另陳明願供擔保請淮宣告假執行部分，於原告以新台幣
    一百八十五萬元供擔保後，得假執行。
六、據上論斷，應依刑事訴訟法第502條第2項、第491條第10款
    ，民事訴訟法390條第2項，判決如主文
中    華    民    國    97    年    4     月    29    日
                      刑事第三庭審判長法  官    陳義仲
                                      法  官    蘇清水
                                      法  官    宋明蒼
以上正本證明與原本無異。
如不服本判決，應於收受本判決後十日內向本院提出上訴書狀。
其未敘述上訴理由者並得於提起上訴後十日內向本院補提理由書
狀（均須按他造當事人之人數附繕本）「切勿逕送上級法院」。
                                      書記官    翁心欣
中    華    民    國    97    年    4     月    29    日
附表：
┌──┬───┬─────┬───┬────┬─────┐
│編號│付款人│票面金額  │發票人│發票日  │票據號碼  │
│    │      │（新台幣）│      │        │          │
├──┼───┼─────┼───┼────┼─────┤
│一  │臺南區│一百三十五│長虹公│90年11月│AB0000000 │
│    │中小企│萬三千二百│司    │3日     │          │
│    │業銀行│四十元    │      │        │          │
│    │總行營│          │      │        │          │
│    │業部  │          │      │        │          │
├──┼───┼─────┼───┼────┼─────┤
│二  │同上  │六十萬八千│同上  │91年1月3│AB0000000 │
│    │      │五百八十元│      │日      │          │
├──┼───┼─────┼───┼────┼─────┤
│三  │同上  │一百五十萬│同上  │91年1月3│AB0000000 │
│    │      │元        │      │日      │          │
├──┼───┼─────┼───┼────┼─────┤
│四  │同上  │一百六十九│同上  │91年1月3│AB0000000 │
│    │      │萬六千九百│      │日      │          │
│    │      │三十五元  │      │        │          │
└──┴───┴─────┴───┴────┴─────┘


司法院資訊處製作；財團法人民間司法改革基金會備份。
